臺灣臺中地方法院交通事件裁定　　 100年度交聲字第1448號
原處分機關　交通部公路總局臺中區監理所
異　議　人
即受處分人　何永祿
上列受處分人因違反道路交通管理處罰條例案件，對於交通部公
路總局臺中區監理所於民國100年4月18日所為之處分（中監違字
第裁60-ZGQ022934號裁決書），聲明異議，本院裁定如下：
    主    文
異議駁回。
    理    由
一、原處分機關係以：異議人即受處分人何永祿（下稱受處分人
    ）駕駛車牌號碼MQ-2958號自小客車，於民國99年12月18日
    17時57分許，在名間收費站南（第10車道）處，因「汽車行
    駛於應繳費之公路不依規定繳費（無卡片或其他問題致未完
    成扣款）」之違規，經交通部臺灣區○道○○○路局委託遠
    通電收股份有限公司（下稱遠通公司）通知受處分人於100
    年2月10日前補繳，惟受處分人未依期限補繳，為台灣區○
    道○○○路局國道公路警察局第七警察隊名間分隊依道路交
    通管理處罰條例第27條第1項規定逕行舉發。受處分人於期
    限內到案，本所遂於100年4月18日以中監違字第裁60-ZGQ02
    2934號裁決書，處罰鍰新臺幣（下同）3000元，逾期則依裁
    決書處罰主文規定裁處等語。
二、本件受處分人聲明異議意旨略以：伊曾欠ETC通行費，但於9
    9年12月18日17時42分已先行至遠通公司南投門市存入2000
    元，繳清所有欠款後才上高速公路通過名間收費站，遠通公
    司舉發伊於99年12月18日17時57分有行駛應繳費之公路不依
    規定繳費之違規前，理應查明伊繳清所有欠費時間係在經過
    名間收費站之前，是否因內部作業不及反應伊已繳清通行費
    之事實，而非逕行認定本件違規。且因伊工作場所均在梨山
    多日才返家，家中小孩逕執伊之普通章收受本件通行費催繳
    通知單，又誤認是一般信件，不知輕重未詳加告知，以致伊
    不知有來函通知乙事，況縱有寄發催繳通知單，但實際上已
    經繳費完竣，故請求撤銷本件罰單，以維公平正義原則等語
    。
三、按汽車行駛於應繳費之公路、橋樑、隧道或輪渡，不依規定
    繳費者，處汽車所有人或駕駛人3000元以上6000元以下罰鍰
    ，並追繳欠費；汽車通行於應繳通行費之公路，經收費站不
    依規定繳費者，徵收機關應向其追繳通行費及加收追繳作業
    費用；有第1項違規行為者，另由公路主管機關依道路交通
    管理處罰條例第27條規定處罰之，道路交通管理處罰條例第
    27條第1項、公路通行費徵收管理辦法第15條第1項、第3項
    分別定有明文。次按車輛不依規定繳納通行費，營運單位之
    自動收費系統應將該用路人車輛之車種、牌照號碼、通行時
    間、地點、行駛方向等予以記錄並照相或錄影存記；營運單
    位應依交通部臺灣區○道○○○路局查明之車籍資料，製發
    「補繳通行費及作業處理費通知單」，追繳通行費並加收作
    業處理費用。但因系統因素致無法完成扣款交易者，不另收
    作業處理費；用路人應依「補繳通行費及作業處理費通知單
    」所列金額及繳費期限完成補繳，逾補繳期限截止日未繳納
    者，依法舉發，交通部臺灣區○道○○○路電子收費申裝及
    欠費追繳作業注意事項第13點第1項、第2項及第17點亦規定
    甚明。復按，關於汽車行駛於國道高速公路於應繳納通行費
    之ETC車道而當場未扣款成功者，應於補繳期限屆滿後仍未
    補繳費用，其違規行為即屬成立（參臺灣高等法院暨所屬法
    院97年法律座談會臨時提案第1號結論）。
四、經查：受處分人所有之車牌號碼MQ-2958號自小客車，於民
    國99年12月18日17時57分許，在名間收費站南（第10車道）
    處，因「汽車行駛於應繳費之公路不依規定繳費（無卡片或
    其他問題致未完成扣款）」之違規，經交通部臺灣區○道○
    ○○路局委託遠通公司通知受處分人於100年2月10日前補繳
    ，惟受處分人遲至100年4月16日方繳清本件通行費，並未依
    上開期限完成補繳等節，有內政部警政署國道公路警察局10
    0年3月11日公警局交字第ZGQ022934號舉發違反道路交通管
    理事件通知單暨採證照片1張、交通部臺灣區○道○○○路
    局名間收費站100年4月6日高名稽字第1000000477號、5月2
    日高名稽字第1000000638號函、遠通公司補繳通行費及作業
    處理費通知單（遠通門市補單）、遠通公司南投門市代收款
    專用繳款證明（顧客聯）及本件裁決書在卷可稽，是此部分
    事實應堪認定。揆諸上開說明，則於補繳期限終止日之次日
    已成立道路交通管理處罰條例第27條第1項之違規，是原處
    分機關依該條項以及違反道路交通管理事件統一裁罰基準表
    之規定，裁處受處分人罰鍰3000元，核無違誤。受處分人雖
    以前詞置辯，惟查：
(一)本件受處分人於99年12月18日17時42分許，先至遠通公司國
    道南投服務區南投門市加值卡片2000元，一併補繳前積欠之
    同年10月15日23時49分許、12月15日22時28分許行經名間收
    費站（北上）之通行費及作業處理費後，再於同日17時57分
    許行經國道名間收費站時，遭ETC收費車道判讀為「無卡片
    或其他問題致未完成扣款」，有汽車行駛於應繳費之公路不
    依規定繳費之違規而遭警舉發等情，有遠通公司補繳通行費
    及作業處理費通知單（遠通門市補單）2紙、遠通公司南投
    門市代收款專用繳款證明（顧客聯）3紙及財團法人聯合信
    用卡處理中心憑據1份等在卷可稽。可徵本件受處分人行經
    名間收費站電子收費車道扣款失敗原因為「無卡片或其他問
    題」，表示受處分人當時未正確置入卡片於讀卡機器中，或
    讀卡機器有電池電量不足、讀卡機器本身故障等問題，造成
    電子收費車道沒有感應到卡片導致扣款失敗，並非電子收費
    車道有感應到卡片，但是卡片內餘額不足所致，此由扣款失
    敗原因非顯示為「卡片餘額不足或其他問題」可得知，此有
    交通部臺灣區○道○○○路局名間收費站100年5月2日高名
    稽字第1000000638號函、本院100年5月11日公務電話紀錄表
    在卷可稽，是受處分人所稱有於卡片內儲值2000元、繳清欠
    款後方通過名間收費站一節，固屬無誤，惟本件並非因「卡
    片餘額不足或其他問題」導致扣款失敗，則與受處分人是否
    有於卡片內儲值2000元一事無涉，又本件係因受處分人於99
    年12月18日17時57分許行經名間收費站未繳通行費開罰，則
    與其日前所積欠之通行費是否已補繳完畢乙節，亦無關聯，
    是受處分人以上情置辯，容有誤會。
(二)本件受處分人於92年10月16日戶籍地即遷入「臺中市太平區
    ○○○○街193號」，迄今未有任何遷移之紀錄，復參以受
    處分人於聲明異議狀上基本資料欄記載之住址亦為上址，此
    有個人基本資料查詢結果及聲明異議狀各1紙在卷可稽，足
    徵上址確為受處分人之住所無訛，則交通部臺灣區○道○○
    ○路局委託遠通公司所為補繳通行費及作業處理費通知單交
    郵政機關郵寄至上址，並無違誤。又上開補繳通知書係以掛
    號郵件方式投遞，並經受處分人蓋章收受以為送達乙情，有
    國道高速公路局委託遠通公司辦理電子收費業務送達證書1
    紙在卷可稽。受處分人固辯稱：本件非伊親收，係由家中小
    孩代收乙節，衡情郵務人員均會請代收人簽章並註明代收之
    意旨，上開送達證書既記載受處分人本人親收之旨，則受處
    分人所辯上情，已悖於一般郵政送達之常情，是否屬實，即
    有可疑。況退一步言，縱受處分人所辯屬實，惟按處理違反
    道路交通管理事件，有關文書送達之程序，依行政程序法之
    規定，違反道路交通管理事件統一裁罰基準及處理細則第5
    條規定甚明。而行政程序法中對於文書送達，於應受送達人
    之住居所、事務所或營業所為之。於應送達處所不獲會晤應
    受送達人時，得將文書付與有辨別事理能力之同居人、受僱
    人或應送達處所之接收郵件人員，行政程序法第72條第1項
    、第73條第1項分別定有明文。是縱由受處分人同戶、有辨
    別事理能力之女兒何文文或何文琪等人代為收受，亦符合上
    開行政程序法第73條第1項之規定，至該收受者實際上有無
    或何時將裁決書轉交予受處分人，均於合法送達之效力不生
    影響。再者，關於ETC扣款失敗之提醒及繳費，用戶除可依
    車機聲響及餘額辨識外，如申請有簡訊欠費通知服務，當於
    48小時內收到簡訊通知訊息，並於次月收到繳費通知單限期
    繳費，另遠通公司官網、客服電話、門市臨櫃及代收機構I-
    bon繳費查詢系統，均可查詢或繳交欠費，且用戶上高速公
    路前自應確認e通機與卡片狀況與卡片狀況（例如：電池電
    量、卡片餘額等），如確知電量不足或餘額不足，宜改行人
    工收費車道，以防未扣款成功，俾產生事後欠費補繳之問題
    ，此為一般駕駛人或車輛所有人使用e通機應有之認知，則
    受處分人駕車通過ETC收費車道時，即應注意扣款是否成功
    之聲響，苟對於是否扣款成功仍有疑義者，其自可依前開方
    式查詢得悉，並善加處理解決，即無造成本件違規之理，則
    受處分人逾期未補繳通行費之違規，實屬可歸責於受處分人
    ，無從作為解免其違規責任之事由，受處分人所辯，不足為
    採。
五、綜上所述，則受處分人於上開時、地行駛於應繳費之公路未
    依規定繳費，嗣經通知補繳後，亦未遵期補繳之事實，堪予
    認定。從而，原處分機關依道路交通管理處罰條例第27條第
    1項規定，裁處受處分人罰鍰3000元，核無違誤，從而，本
    件異議為無理由，應予駁回。
六、據上論斷，應依道路交通管理處罰條例第87條第2項，道路
    交通事件處理辦法第18條，裁定如主文。
中    華    民    國   100    年    5     月    31    日
                    交通法庭  法  官  陳秋月
以上正本證明與原本無異。
如不服本裁定，應於裁定送達後五日內，向本院提出抗告狀（須
附繕本），並敘明抗告之理由。
                              書記官  詹東益
中    華    民    國   100    年    5     月    31    日